臺灣新竹地方法院民事判決　　　　　　 100年度家訴字第58號
原　　　告　台新資產管理股份有限公司
法定代理人　吳統雄
訴訟代理人　張峻碩
被　　　告　吳坤榮
　　　　　　張淑麗
上列當事人間請求宣告夫妻分別財產事件，本院於民國100 年7
月29日言詞辯論終結，判決如下：
    主  文
被告吳坤榮與被告張淑麗間之夫妻財產制應改用分別財產制。
訴訟費用由被告負擔。
    事實及理由
壹、原告起訴主張：
一、訴之聲明：
(一)、被告吳坤榮與被告張淑麗間之夫妻財產制改用分別財產制。
(二)、訴訟費用由被告負擔。
二、事實及理由：被告吳坤榮、張淑麗為夫妻，現婚姻關係存續
    中，其等婚後未向法院辦理夫妻分別財產制契約登記，而被
    告吳坤榮積欠原告新臺幣（下同）700,830 元及其中496,08
    8 元，自民國95年1 月21日起至清償日止按週年利率百分之
    20計算之利息尚未清償，經原告數次對被告吳坤榮催索，被
    告吳坤榮均置之不理，而原告對被告吳坤榮請求強制執行亦
    無所獲，業由本院核發100 年度司執字第13234 號債權憑證
    在案，原告迄今無因扣押執行被告吳坤榮之任何財產而得受
    償。另經原告向國稅局調閱被告吳坤榮之最新年度財產所得
    資料，亦發現其名下無任何可供執行受償之財產，爰依民法
    第1011條之規定，提起本件訴訟。
貳、被告二人到庭則以：
一、被告吳坤榮方面：被告吳坤榮不是不還債款，而是之前有工
    作時有還錢，但原告的利息都加入本金內，致一直沒辦法清
    償，現在沒有工作收入可還，需待2 年後領得勞保退休給付
    才能清償，請求駁回原告之訴等語置辯。
二、被告張淑麗方面：因被告吳坤榮有氣喘，有時候沒辦法工作
    ，需等到被告吳坤榮明年勞保退休後才能還錢，請求駁回原
    告之訴等語置辯。
、本院之判斷：
一、按夫妻得於結婚前或結婚後，以契約就本法所訂之約定財產
    制中，選擇其一，為其夫妻財產制；夫妻未以契約訂立夫妻
    財產制者，除本法另有規定外，以法定財產制，為其夫妻財
    產制，民法第1004條、第1005條分別定有明文。原告主張被
    告吳坤榮、張淑麗係夫妻關係，現婚姻關係仍存續中，且未
    曾以契約訂立夫妻財產制等事實，業據提出戶籍謄本1 份為
    證，且為被告所不爭執，並經本院依職權查核本院登記處確
    無被告2 人夫妻財產登記資料，此有電話紀錄1 份在卷可佐
    ，自堪信原告上開主張為真實，是依上開規定，被告吳坤榮
    、張淑麗間應以法定財產制為其等夫妻財產制。
二、次按債權人對於夫妻一方之財產已為扣押，而未得受清償時
    ，法院因債權人之聲請，得宣告改用分別財產制，民法第10
    11條定有明文。所謂未得受清償，包括全無可扣押之物或所
    扣押之物數量不足，及所扣押之財產不足清償該為扣押之債
    權人債權等情形，最高法院89年度台上字第854 號判決意旨
    可供參照。查被告吳坤榮積欠原告700,830 元及其中496,08
    8 元，自95年1 月21日起至清償日止按週年利率百分之20計
    算之利息尚未清償，原告對被告吳坤榮請求強制執行亦無所
    獲，經本院核發100 年度司執字第13234 號債權憑證等情，
    為被告所不爭執，並有原告提出之本院100 年5 月18日新院
    燉100 年度司執文字第13234 號債權憑證1 份在卷可佐，且
    經本院依職權調取被告吳坤榮98年、99年度財產所得之稅務
    電子閘門財產所得調件明細表、本院100 年度司執字第1323
    4 號民事執行卷宗核閱無訛，自堪認原告此部分之主張為真
    實。則被告2 人婚後既未以契約訂立夫妻財產制，自應以法
    定財產制為其等之夫妻財產制，因原告即債權人對於被告吳
    坤榮之財產強制執行後，仍不足清償原告之債權，且被告吳
    坤榮名下亦已無財產可供執行，依上開說明，原告自有權聲
    請宣告改用被告間之夫妻財產制為分別財產制。從而，原告
    訴請將被告夫妻財產制宣告改用為分別財產制，於法並無不
    合，應予准許。
肆、據上論結，本件原告之訴為有理由，依民事訴訟法第78條，
    判決如主文。
中    華    民    國  100     年    8     月    12    日
                  家事法庭法  官  林昌義
以上正本證明與原本無異。
如對本判決上訴，須於判決送達後20日之不變期間內，向本院提
出上訴狀。如委任律師提起上訴者，應一併繳納上訴審裁判費。
中    華    民    國  100     年    8     月    12    日
                          書記官  張永榮